【裁判字號】    91,自,611
【裁判日期】    920331
【裁判案由】    業務侵占
【裁判全文】
臺灣臺中地方法院刑事判決                          九十一年度自字第六一一號
    自  訴  人  乙○○
    擔當訴訟人  臺灣臺中地方法院檢察署檢察官
    被      告  甲○○
右列被告因業務侵占案件，經自訴人提起自訴，本院判決如左：
    主  文
甲○○無罪。
    理  由
一、自訴意旨略以：自訴人於民國九十年一月十六日，與由被告甲○○擔任法定代理
    人所代表之「唯盟逾期應收帳款催收管理股份有限公司」（下稱唯盟公司）簽訂
    「客戶債權管理服務合約書」一份，將案外人詹南洲所積欠之債務委由該公司催
    討，事經被告派人處理後，詹某已全部清償新台幣（下同）二十七萬六千五百八
    十七元之債務，依約被告應返還自訴人十三萬八千二百九十五元。惟被告僅給付
    自訴人五萬元，餘經自訴人多次催討未果，並避不見面。被告顯意圖為自己不法
    之所有，將其餘應返還自訴人之款項據為己有，涉有刑法第三百三十六條第二款
    之業務侵占罪嫌。
二、按犯罪事實應依證據認定之，無證據不得推定其犯罪事實，又不能證明被告犯罪
    者，應諭知無罪之判決，為刑事訴訟法第一百五十四條、第三百零一條第一項所
    明定；上述規定於自訴程序準用之，同法第三百四十三條，亦有明文。且認定不
    利被告之事實，須依積極證據，苟積極證據不足為不利於被告事實之認定時，即
    應為有利被告之認定，有最高法院三十年上字第八一六號判例意旨可參。而刑法
    上之侵占罪，須持有人變易其原來之持有意思而為不法所有之意思，始能成立，
    如僅將持有物延不交還或有其他原因致一時未能交還，既缺乏主觀要件，即難遽
    以該罪相繩，則最高法院著有六十八年台上字第三一四六號判例意旨可憑。
三、自訴人指稱被告甲○○涉嫌刑法業務侵占罪，無非是以其提出附卷之「客戶債權
    管理服務合約書」、將債權證明交付唯盟公司之「債權證明文件正本收據」、催
    告唯盟公司歸還其餘款項之存證信函等影本各一件為憑。惟被告經本院訊問後，
    雖供述確有代表唯盟公司與自訴人簽訂前開合約，並如自訴人所言，已完成受委
    任之事務，僅返還五萬元，但堅決否認涉嫌刑法業務侵占罪，辯稱自訴人有所誤
    會。經查：
    (一)依自訴人所提出之證據，及被告之辯解，固足認前開自訴意旨所載雙方簽訂合
      約，唯盟公司已處理完畢，該公司尚負有將其餘所收取之金錢交付於自訴人之
      義務而未履行等情節，屬實可信。然被告既堅決否認，徒憑「客戶債權管理服
      務合約書」、「債權證明文件正本收據」及存證信函影本各一件，究無法再進
      一步嚴格證明被告於何時、地，將為自訴人所收取之其餘金額，以變易持有為
      所有之意思，予以侵占。而除上開證據方法外，自訴人復別未再提出其他積極
      、適合之證據，或指出此等證據之所在請求調查，以說服本院確信被告果有其
      所言侵占之犯行。則基於罪疑唯輕，合應為被告有利之判斷。
    (二)又被告已與自訴人達成和解，並提出由自訴人親筆之和解書一份附卷為證，此
      更使本院認為被告辯解其間存有誤會之語，似非子虛，再減低對被告有罪之懷
      疑。
    (三)基於前述事由，自訴人既不能證明被告確有其所指業務侵占之犯行，乃參照前
      開刑事訴訟法所定及最高法院揭示之判例意旨，諭知被告無罪之判決。
四、自訴人經本院合法傳喚，無正當理由未於審判期日到庭，此有本院送達證書一紙
    在卷可證，故依刑事訴訟法第三百三十一條第二項之規定，通知檢察官擔當訴訟
    。
據上論斷，應依刑事訴訟法第三百三十一條第二項、第三百四十三條、第三百零一條
第一項，判決如主文。
中      華      民      國      九十二      年    三    月    三十一    日
                                        法  官  莊  深  淵
右正本證明與原本無異。
如不服本判決，應於送達後十日內向本院提出上訴狀（須附繕本），上訴於台灣高等
法院台中分院。
                                        書記官
中      華      民      國      九十二      年    三    月    三十一    日


司法院資訊處製作；財團法人民間司法改革基金會備份。
